---
title: "Solucionario Nº 1"
subtitle: "Curso: POL304 - Estadística para el análisis político 2"
author: "Jefes de práctica: Airam Bello y Chiara Zamora"
date: "Ciclo 2024-2"
output:
  html_document: default
  pdf_document: default
---

La base de datos contiene los valores correspondientes a cinco índices elaborados por el Instituto V-Dem para un total de 179 países en el año 2023: 
* Electoral democracy index (v2x_polyarchy)
* Liberal component index (v2x_liberal) 
* Participatory component index (v2x_partip) 
* Deliberative component index (v2xdl_delib)
* Egalitarian component index (v2x_egal)

Se proponen las siguientes hipótesis:
* H1: El componente participativo (v2x_partip) y el deliberativo (v2xdl_delib) explican el índice de democracia electoral (v2x_polyarchy).
* H2: El componente participativo (v2x_partip), el deliberativo (v2xdl_delib) y el igualitario (v2x_egal) explican el índice de democracia electoral (v2x_polyarchy).
* H3: El componente participativo (v2x_partip), el deliberativo (v2xdl_delib), el igualitario (v2x_egal) y el liberal (v2x_liberal) explican el índice de democracia electoral (v2x_polyarchy).
* H4: El componente participativo (v2x_partip), el igualitario (v2x_egal) y el liberal (v2x_liberal) explican el índice de democracia electoral (v2x_polyarchy).

### Pregunta 1

Aplica un regresión para comprobar la H2 y responde lo siguiente: 

```{r}
linkADrive='https://docs.google.com/spreadsheets/d/e/2PACX-1vSQ8GeWPSGhq0SaoWyGRfxEN5fm1hLsYDPFpyGgjlID479tGPwwdMZkfq_j6f4SeH7MYwcGPrIqeQy8/pub?gid=1383566652&single=true&output=csv'
vdem = read.csv(linkADrive)
```

```{r}
str(vdem)
vdem=vdem[,c(2:6)]
```

```{r}
modelo1=formula(v2x_polyarchy ~ v2x_partip + v2xdl_delib)
regre1=lm(modelo1,data = vdem)
summary(regre1)
```

```{r}
modelo2=formula(v2x_polyarchy ~ v2x_partip + v2xdl_delib + v2x_egal)
regre2=lm(modelo2,data = vdem)
summary(regre2)
```

```{r}
modelo3=formula(v2x_polyarchy ~ v2x_partip + v2xdl_delib + v2x_egal + v2x_liberal)
regre3=lm(modelo3,data = vdem)
summary(regre3)
```

```{r}
modelo4=formula(v2x_polyarchy ~ v2x_partip + v2x_egal + v2x_liberal)
regre4=lm(modelo4,data = vdem)
summary(regre4)
```

Rspta. a un nivel de significancia de 0.05, tiene efecto positivo y su magnitud es 0.562

### Pregunta 2

Aplica un test de ANOVA y selecciona el mejor modelo:

```{r}
library(lm.beta)
library(modelsummary)
models=list('H1 (I)'= regre1,
            'H2 (II)'= regre2,
            'H3 (III)'= regre3,
            'H4 (IV)'= regre4)
modelsummary(models, title = "Resultados de todos los modelos",statistic = "conf.int",
             stars = TRUE,
             output = "kableExtra")
```

```{r}
library(magrittr)
library(knitr)
tanova=anova(regre1, regre2, regre3, regre4)

kable(tanova,
      caption = "Tabla ANOVA para comparar modelos")%>%kableExtra::kable_styling(full_width = FALSE)
```

Rspta. Los mejores modelos son el 3 y el 4, por lo que más de un modelo es el mejor modelo.


### Pregunta 3

Realiza el diagnóstico del cuarto modelo y responde lo siguiente:

```{r}
plot(regre4, 1)
```
El modelo muestra homocedasticidad:
* H0: el modelo es homocedastico 
* H1: el modelo no es homocedastico

Si p value es mayor a 0.05, entonces se acepta la hipótesis alternativa. 

La afirmación es verdadera!
```{r}
library(lmtest)
library(kableExtra)
# null: modelo homocedastico
resBP=bptest(regre4)
data.frame(list('BP'=resBP$statistic,
             'df'=resBP$parameter,
             "p-value"=resBP$p.value))%>%
    kable(caption = resBP$method)%>%kable_styling(full_width = F)
```

No hay normalidad en la distribución de los residuos del modelo

* H0: los residuos se distribuyen de manera normal 
* H1: los residuos no se distribuyen de manera normal

Si p value es menor a 0.05, entonces se rechaza la hipótesis nula. 

La afirmación es verdadera!
```{r}
#NULL: Datos se distribuyen de manera normal
resSW=shapiro.test(regre4$residuals)
data.frame(list('SW'=resSW$statistic,
             "p-value"=resSW$p.value))%>%
    kable(caption = resSW$method)%>%kable_styling(full_width = F)
```

La multicolinealidad de las variables no es preocupante

* Ninguna variable tiene un VIF mayor o igual a 5

La afirmación es verdadera!
```{r}
library(DescTools)
# > 5 es problematico
VIF(regre4) %>%kable(col.names = "VIF",caption ="Evaluando Multicolinealidad usando VIF (Variance Inflation Factors)" )%>%kable_styling(full_width = F)
```

No hay valores influyentes

La afirmación es verdadera!
```{r}
library(kableExtra)
checkRegre4=as.data.frame(influence.measures(regre4)$is.inf)
checkRegre4[checkRegre4$cook.d & checkRegre4$hat,c('cook.d','hat')]%>%kable(caption = "Valores Influyentes criticos")%>%kable_styling(full_width = F)
```


Rspta. Ninguna de las anteriores.


















